【裁判字號】    92,易緝,39
【裁判日期】    920624
【裁判案由】    妨害兵役
【裁判全文】
臺灣屏東地方法院刑事判決                          九十二年度易緝字第三九號
    公  訴  人  臺灣屏東地方法院檢察署檢察官
    被      告  甲○○
右列被告因妨害兵役案件，經檢察官提起公訴（九十二年度偵字第六二○一號），本
院判決如左：
    主  文
甲○○後備軍人意圖避免教育召集，居住處所遷移，無故不依規定申報，致使召集令
無法送達，處有期徒刑貳月，如易科罰金，以參佰元折算壹日。
    事  實
一、甲○○原住屏東縣屏東市○○里○○街一一九巷四號，明知其係後備軍人，如任
    意遷移住居所不依規定向遷入地之戶政事務所申報，將使召集令無法送達，竟於
    民國八十六、八十七年間，意圖避免召集，遷出上開處所無故不依規定申報，致
    使屏東縣後備司令部所發指定應於九十一年六月二十六日八時前往高雄縣鳳山市
    ○○路二號衛武營區報到之精誠三十二之四號教育召集令無法送達。
二、案經屏東縣後備司令部移送台灣屏東地方法院檢察署檢察官偵查起訴。
    理  由
一、訊據被告甲○○固坦認遷移住所未向戶政機關申報；未收得前開教育召集令；以
    及未按時參加本件教育召集等情不諱，惟矢口否認有何妨害兵役之犯意，辯稱：
    伊退伍以後，歷次教育召集或點閱召集都有參加，這次因為戶籍所在地鄰長未轉
    告，所以才不知道有教育召集之事云云，經查：右揭事實有教育召集令、受領回
    執、召集令交付通知書、移送法辦年籍表及警員蕭明風製作之報告書各一紙在卷
    可憑。被告亦坦承未在戶籍所在地居住多年等語不諱。雖其否認有何妨害兵役犯
    意，惟「後備軍人管理，概依戶籍地行之，凡戶籍遷徙，其異動管理，依照第四
    章及第六章之規定辦理。前項人員辦理戶籍遷徙異動期間，遇有召集時，由掌理
    兵籍之後備管理機關，為其召集執行機關。」，後備軍人管理規則第八條定有明
    文。被告亦自承於退伍後，已參加過多次點閱召集及教育召集（本院卷第二十七
    頁筆錄參照），則其理當知曉召集令之送達乃以戶籍地為準。是如其任意遷出戶
    籍地不依法申報，將使管理兵籍之後備機關無從掌握行蹤，召集令自亦無從送達
    ，其有避免召集之意圖殆屬明確，其空言否認無妨害兵役之犯意云云，尚無可採
    ，本件事證明確，被告犯行堪予認定。
二、被告行為後，妨害兵役治罪條例已於九十一年六月二十六日修正公布施行，並自
    九十一年六月二十八日起生效。該條例修正後第十條第一項第三款、第三項規定
    之犯罪構成要件，與修正前之第十一條第一項第三款、第三項規定之犯罪構成要
    件相當。且法定刑部分，修正前妨害兵役治罪條例第七條第一項與現行妨害兵役
    治罪條例第六條第一項相同，均為三年以下有期徒刑。新、舊法比較結果，新法
    並無不利於被告，是核被告甲○○所為，係犯修正後妨害兵役治罪條例第十條第
    一項第三款、第三項之罪，應依妨害兵役治罪條例第六條科刑。公訴意旨認為應
    依舊法論罪科刑，尚有誤會。茲審酌被告犯罪之動機、無犯罪前科、犯罪情節、
    犯後態度，至辯論終結時為止仍未遷移戶籍等一切情狀，爰量處如主文所示之刑
    ，並諭知易科罰金之折算標準，以資懲儆。
據上論斷，應依刑事訴訟法第二百九十九條第一項前段，修正後妨害兵役治罪條例第
十條第三項、第一項第三款、刑法第十一條前段、第二條第一項前段、第四十一條第
一項前段，罰金罰鍰提高標準條例第二條，判決如主文。
中      華      民      國      九十二      年    六    月    二十四    日
                                      台灣屏東地方法院刑事第五庭
                                          法  官  王以齊
右正本證明與原本無異。
如不服本判決應於收受本判決後送達後十日內向本院提出上訴書狀，其未敘述上訴理
由者，並得於提起上訴後十日內向本院補提理由書狀（均須按他造當事人之人數附繕
本 ）「切勿逕送上級法院」
                                          書記官   盧姝伶
中      華      民      國      九十二      年      六    月    二十    日
附錄本判決論罪科刑法條：
妨害兵役治罪條例第十條
後備軍人意圖避免召集處理有下列行為之一者，處一年以下有期徒刑、拘役或科新臺
幣九萬元以下罰金：
一  離營歸鄉無故不依規定報到，或重複申報戶籍者。
二  拒絕依規定調查，或體格檢查不到者。
三  居住處所遷移，無故不依規定申報者。
國民兵犯前項第三款之罪者，處六月以下有期徒刑、拘役或科新臺幣三萬
元以下罰金。
後備軍人犯第一項之罪或國民兵犯前項之罪，致使召集令無法送達者，以意圖避免召
集論；分別依第五條或第六條科刑。
妨害兵役治罪條例第六條
意圖避免教育召集或勤務召集，而有下列行為之一者，處三年以下有期徒刑：
一  捏造免役、除役、轉役或免除召集原因者。
二  毀傷身體者。
三  拒絕接受召集令者。
四  應受召集，無故逾應召期限二日者。
五  使人頂替本人應召者。
無故不參加點閱召集，或意圖避免點閱召集，而有前項第一款至第三款及第五款行為
之一者，處一年以下有期徒刑、拘役或科新臺幣九萬元以下罰金。
國民兵為避免應召集輔助軍事勤務犯第一項之罪者，處三年以下有期徒刑。


司法院資訊處製作；財團法人民間司法改革基金會備份。
